臺灣台南地方法院民事判決　九十二年度訴字第一六八七號
　　原　　　告　台南縣大內鄉農會
　　法定代理人　癸○○
　　訴訟代理人　子○○
　　　　　　　　壬○○
　　被　　　告　乙○○
　　　　　　　　戊○○
　　　　　　　　　　　　　　.
　　　　　　　　　　　　　　身.
　　　　　　　　丁○○　　　住.
　　　　　　　　　　　　　　身.
　　　　　　　　甲○○　　　住.
　　　　　　　　　　　　　　身.
　　　　　　　　丑○○○　　住.
　　　　　　　　　　　　　　身.
　　　　　　　　辛○○○　　住.
　　　　　　　　　　　　　　身.
　　　　　　　　庚○○○　　住.
　　　　　　　　　　　　　　身.
　　　　　　　　己○○　　　住.
　　　　　　　　　　　　　　身.
　　　　　　　　丙○○　　　住.
　　　　　　　　　　　　　　身.
右當事人間請求清償債務事件，經本院於民國九十三年一月十四日言詞辯論終結，判
決如左：
    主    文
被告應連帶給付原告如附表所示之本金、利息及違約金。
訴訟費用由被告連帶負擔。
    事      實
甲、原告方面：
  一、聲明：如主文所示。
  二、陳述：
  （一）被告乙○○、戊○○、丁○○、甲○○、丑○○○、辛○○○、庚○○○、
        己○○之被繼承人莊瑞宗於民國八十九年八月十九日，邀同被告丙○○為連
        帶保證人，向原告借貸如附表編號一「原借款金額」欄所示之金額，約定借
        款期間自八十九年八月九日起至九十四年八月十九日止，借款利息按原告之
        基本放款利率加計週年利率百分之二計算，並隨原告基本放款利率變動而調
        整，按月繳納利息，本金則按每六個月為一期，分十期平均攤還，另約定借
        款人莊瑞宗遲延清償，即喪失期限利益，視為全部借款債務均屆清償期，除
        按原約定利率計付利息外，其逾期在六個月以內，按上開利率百分之十，逾
        期六個月以上部分，則按上開利率百分之二十計付違約金。
  （二）被告乙○○、戊○○、丁○○、甲○○、丑○○○、辛○○○、庚○○○、
        己○○之被繼承人莊瑞宗於九十年六月四日，邀同被告丙○○為連帶保證人
        ，向原告各借貸如附表編號二、三「原借款金額」欄所示之金額，約定借款
        期間均自九十年六月四日起至九十二年六月四日止，借款利息按原告之基本
        放款利率加計週年利率百分之二計算，並隨原告基本放款利率變動而調整，
        按月繳納利息，並於清償期屆滿時清償本金，另約定如借款人莊瑞宗遲延清
        償，即喪失期限利益，視為全部借款債務均屆清償期，除按原約定利率計付
        利息外，其逾期在六個月以內，按上開利率百分之十，逾期六個月以上部分
        ，則按上開利率百分之二十計付違約金。
  （三）茲借款人莊瑞宗已於九十年八月二十六日死亡，現仍積欠原告如主文第一項
        所示之借款本金、利息（按借款人莊瑞宗遲延清償時，原告於附表編號一、
        二、三所示借款之基本放款利率分別為週年利率百分之七點二七五、七點四
        五、七點三五，各加計週年利率百分之二計算，則附表編號一、二、三所示
        借款利息各為週年利率百分之九點二七五、九點四五、九點三五）及違約金
        未清償，而被告乙○○、戊○○、丁○○、甲○○、丑○○○、辛○○○、
        庚○○○、己○○為其法定繼承人，且未依法申報拋棄繼承或限定繼承，自
        應對渠等被繼承人莊瑞宗之本件借款債務與被告丙○○負連帶清償之責，爰
        依消費借貸、繼承及連帶保證之法律關係，提起本件訴訟。
  三、證據：提出借據三件、約定書五件、放款往來交易明細表三件、利率查詢表、
      繼承系統表各一件、收入傳票、放款放出撥貸登錄單、擔保放款明細分類卡三
      件、放款往來交易明細表七件為證（以上均為影本）。
乙、被告方面：
    被告均未於言詞辯論期日到場，亦未提出書狀作何聲明或陳述。
    理      由
一、被告受合法之通知，無正當理由未於言詞辯論期日到場，核無民事訴訟法第三百
    八十六條列各款情形，應依原告之聲請，由其一造辯論而為判決。
二、本件原告主張：被告乙○○、戊○○、丁○○、甲○○、丑○○○、辛○○○、
    庚○○○、己○○之被繼承人莊瑞宗，先後於八十九年八月十九日、九十年六月
    四日，邀同被告丙○○為連帶保證人，向原告借貸如附表「原借款金額」欄所示
    之三筆金額，其中附表編號一之借款，約定借款期間自八十九年八月九日起至九
    十四年八月十九日止，借款利息按原告之基本放款利率加週年利率百分之二計算
    ，並隨原告基本放款利率變動而調整，按月繳納利息，並按每六個月為一期，分
    十期平均攤還本金；附表編號二、三之借款，約定借款期間均自九十年六月四日
    起至九十二年六月四日止，借款利息按原告之基本放款利率加週年利率百分之二
    計算，並隨原告基本放款利率變動而調整，按月繳納利息，並於清償期屆滿時清
    償本金，另約定借款人莊瑞宗遲延清償，即喪失期限利益，視為全部借款均屆清
    償期，除按原約定利率計付利息外，其逾期在六個月以內，按上開利率百分之十
    ，逾期六個月以上部分，則按上開利率百分之二十計付違約金。茲因借款人莊瑞
    宗已於九十年八月二十六日死亡，現仍積欠原告如主文第一項所示之借款本金、
    利息（按借款人莊瑞宗遲延清償時，原告於附表編號一、二、三所示借款之基本
    放款利率分別為週年利率百分之七點二七五、七點四五、七點三五，各加計週年
    利率百分之二計算，則附表編號一、二、三所示借款利息各為週年利率百分之九
    點二七五、九點四五、九點三五）及違約金未清償，而被告乙○○、戊○○、丁○○、甲○○、丑○○○、辛○○○、庚○○○、己○○為其法定繼承人，且未
    依法申報拋棄繼承或限定繼承之事實，業據提出與其所述相符之借據三件、約定
    書五件、放款往來交易明細表三件、利率查詢表、繼承系統表各一件、收入傳票
    、放款放出撥貸登錄單、擔保放款明細分類卡各三件、放款往來交易明細表七件
    為證（見本院卷第九至十七、十九至二一、二三、四五至五八頁）。被告受合法
    通知，無正當理由均未於言詞辯論期日到場，復未提出書狀爭執或否認原告之主
    張，以供本院審酌，堪信原告之主張為真實。
三、按借用人應於約定期限內，返還與借用物種類、品質、數量相同之物；稱保證者
    ，謂當事人約定，一方於他方之債務人不履行債務時，由其代負履行責任之契約
    ；保證債務，除契約另有訂定外，包含主債務之利息、違約金、損害賠償及其他
    從屬於主債務之負擔；連帶債務之債權人，得對於債務人中之一人或數人或其全
    體，同時或先後請求全部或一部之給付；繼承人自繼承開始時，除本法另有規定
    外，承受被繼承人財產上之一切權利、義務，民法第四百七十八條、第七百三十
    九條、第七百四十條、第二百七十三條第一項、第一千一百四十八條前段分別定
    有明文。查本件被告乙○○、戊○○、丁○○、甲○○、丑○○○、辛○○○、
    庚○○○、己○○之被繼承人莊瑞宗邀同被告丙○○為連帶保證人，向原告借款
    ，到期未依約清償，尚積欠如主文第一項所示金額一節，業如前述，又被告乙○○、戊○○、丁○○、甲○○、丑○○○、辛○○○、庚○○○、己○○均未就
    渠等被繼承人莊瑞宗之遺產申報拋棄或限定繼承等情，亦經本院依職權查明無訛
    （見本院卷第八八頁），揆諸前揭規定，被告乙○○、戊○○、丁○○、甲○○
    、丑○○○、辛○○○、庚○○○、己○○自應就渠等被繼承人莊瑞宗之本件借
    款債務與連帶保證人即被告丙○○負連帶清償之責。從而，原告本於消費借貸、
    繼承及連帶保證之法律關係，請求被告連帶給付如主文第一項所示所示之金額，
    即屬有據，應予准許。
四、據上論結，本件原告之訴為有理由，依民事訴訟法第三百八十五條第一項前段、
    第八十五條第二項，判決如主文。
中　　　華　　　民　　　國　　九十三　　年　　　一　　　月　　 三十 　　日
                                    臺灣臺南地方法院民事第一庭
~B審判長法官　李文賢
~B法　　　官　何清池
~B法    　官　張銘晃
右為正本係照原本作成。
如對本判決上訴，須於判決送達後廿日內向本院提出上訴狀。
中　　　華　　　民　　　國　　九十三　　年　　　一　　　月　　 三十 　　日
~B法院書記官　鄭吉裕
~F0
~T40
┌────────────────────────────────────────────────┐
│附表：（單位：新台幣（下同））                                                      　          │
├──┬────┬───────┬──────┬──────────────────┬──────┤
│ 編 │債    權│ 利   息   計 │ 利     率  │違  約  金  計  算　期  間  利  率  │原   借   款│
│    │        │              │            ├─────────┬────────┤            │
│    │        │              │            │逾期六個月以內者，│逾期超過六個月者│            │
│ 號 │本    金│ 算   期   間 │（週年利率）│按上開利率百分之十│，按上開利率百分│金        額│
│    │        │              │            │                  │之二十          │            │
├──┼────┼───────┼──────┼─────────┼────────┼──────┤
│    │壹拾伍萬│自民國九十二年│百分之九點二│自民國九十二年八月│自民國九十三年  │拾萬元    │
│ 一 │元      │七月十九日起至│七五        │二十日起至民國九十│二月二十日起至清│            │
│    │        │清償日止      │            │三年二月十九日止  │償日止          │            │
├──┼────┼───────┼──────┼─────────┼────────┼──────┤
│    │玖拾萬元│自民國九十一年│百分之九點四│自民國九十二年一月│自民國九十二年七│玖拾萬元    │
│ 二 │        │十二月四日起至│五          │五日起至民國九十二│月五日起至清償日│            │
│    │        │清償日止      │            │年七月四日止      │止              │            │
├──┼────┼───────┼──────┼─────────┼────────┼──────┤
│    │伍拾萬元│自民國九十二年│百分之九點三│自民國九十二年六月│自民國九十二年十│伍拾萬元    │
│ 三 │        │五月四日起至清│五          │五日起至民國九十二│二月五日起至清償│            │
│    │        │償日止        │            │年十二月四日止    │日止            │            │
└──┴────┴───────┴──────┴─────────┴────────┴──────┘
